【裁判字號】    97,台非,559
【裁判日期】    971211
【裁判案由】    違反毒品危害防制條例
【裁判全文】
最高法院刑事判決              九十七年度台非字第五五九號
上  訴  人  最高法院檢察署檢察總長
被      告  甲○○
上列上訴人因被告違反毒品危害防制條例案件，對於台灣高等法
院高雄分院中華民國九十七年九月一日第二審確定裁定（九十七
年度毒抗字第九二號；聲請案號：台灣高雄地方法院檢察署九十
七年度審毒聲字第四六七號），認為違背法令，提起非常上訴，
本院判決如下：
    主  文
原裁定撤銷，由原審法院依裁定前之程序更為裁定。
    理  由
非常上訴理由稱：「按第二審法院認合法抗告案件為不合法而駁
回其第二審抗告，該第二審裁定，固屬重大違背法令，惟既具有
裁判之形式，仍應先依非常上訴程序將該確定裁定撤銷（司法院
大法官釋字第二七一號解釋參照）。次按刑事訴訟法應依民法規
定計算法定期間，如期間之末日為星期日、紀念日或其他休息日
時，以其休息日之次日代之。查本件抗告人檢察官於九十七年七
月二十三日收受第一審裁定正本，抗告期間為五日，本應算至九
十七年七月二十八日屆滿，惟是日因鳳凰颱風來襲停止上班，有
行政院人事行政局天然災害停止辦公及上課情形表暨中央氣象局
颱風警報發布概況表各乙紙在卷可憑，自應以次日即九十七年七
月二十九日為抗告期間之末日甚明。本件抗告人檢察官於九十七
年七月二十九日具狀提起抗告，並未逾期。原二審誤認已逾越法
定五日抗告期間，逕予裁定駁回抗告，揆諸上開司法院大法官解
釋意旨，即屬重大違背法令。案經確定，爰依刑事訴訟法第四百
四十一條，四百四十三條提起非常上訴，以資糾正。」等語。
本院按：毒品案件之觀察、勒戒裁定，乃屬限制人身自由之保安
處分之一種，其若違法，得提起非常上訴。而刑事訴訟程序中不
利於被告之合法抗告，抗告法院誤為不合法，從程序上為駁回抗
告之裁定確定者，其裁定即屬重大違背法令，因具有裁定之形式
，自應先依非常上訴程序將該確定裁定撤銷，使其回復原訴訟程
序，再就合法抗告部分進行裁定，此觀司法院釋字第二七一號解
釋意旨甚明。又刑事訴訟法第六十五條規定：「期間之計算，依
民法之規定。」而民法第一百二十二條規定：「於一定期日或期
間內，應為意思表示或給付者，其期日或其期間之末日，為星期
日、紀念日或其他休息日時，以其休息日之次日代之。」是刑事
抗告期間之末日，倘恰為休息日者，應以該日之次日代之，如於
該次日提起抗告，即未逾期。本件被告杜偑慈因施用第一級毒品
海洛因，經檢察官聲請裁定送觀察勒戒，遭第一審台灣高雄地方
法院予以駁回，檢察官不服，提起抗告，原審則以第一審裁定係
於民國九十七年七月二十三日送達於檢察官收受，計自同年月二
十八日法定之五日抗告期間屆滿，檢察官卻遲至同年月二十九日
始行提起抗告，業已逾期，顯非合法為由，駁回檢察官之抗告，
有上揭各訴訟資料在案可稽。惟該（二十八）日乃適值鳳凰颱風
襲台，原審轄區全日停止上班，有行政院人事行政局「天然災害
停止辦公及上課情形表」與中央氣象局「颱風警報發布概況表」
各一份存卷可徵，核屬休息日，是檢察官於次（二十九）日提起
抗告，並未逾期。原審誤合法期間內之抗告為不合法，所為駁回
之裁定，即屬重大違背法令。非常上訴意旨執以指摘，依上說明
，洵有理由，應由本院將原裁定撤銷，使其回復至未裁定前之狀
態，由原審法院更為適法之裁定。
據上論結，應依刑事訴訟法第四百四十七條第一項第一款，判決
如主文。
中    華    民    國  九十七  年   十二   月   十一   日
                      最高法院刑事第十一庭
                          審判長法官  花  滿  堂
                                法官  黃  正  興
                                法官  陳  東  誥
                                法官  林  錦  芳
                                法官  洪  昌  宏
      本件正本證明與原本無異
                                      書  記  官
中    華    民    國  九十七  年   十二   月   十五   日
                                                      Ｅ


司法院資訊處製作；財團法人民間司法改革基金會備份。
